【裁判字號】    95,再易,4
【裁判日期】    950227
【裁判案由】    給付工程款
【裁判全文】
臺灣高等法院臺中分院民事判決  95年度再易字第4號
再審原  告  東興大業管理委員會
法定代理人  甲○○
再審被  告  賴宗均即立山工程行
上列當事人間請求給付工程款事件，再審原告對於民國94年11月
29日本院93年度建上易字第7號確定判決提起再審之訴，本院判
決如下：
    主      文
再審之訴駁回。
再審訴訟費用由再審原告負擔。
    事實及理由
一、再審原告主張：
（一）本件前程序本院93年度建上易字第7號確定判決有民事訴
      訟法第496條第1項第1款所定判決適用法規顯有錯誤之情
      形：
    １、再審被告於前程序訴訟，請求再審原告給付工程款新台
        幣（以下同）0000000元，僅提出契約書二份，依此二
        份契約書所載，其工程款分別為175000元及290000元，
        合計僅465000元，此外，並無其他書面契約足以認定工
        程款數額，但前程序本院確定判決竟謂口頭約定亦有契
        約之效力，且該判決所稱之口頭約定，係再審被告與再
        審原告委員會之前任主任委員王詩明，但再審原告委員
        會授權王詩明簽訂契約之權限僅在十萬元以內，超過十
        萬元即無權限訂約，顯見前任主任委員王詩明已逾越權
        限而發包，且准許先付款後再驗收，驗收程序亦全由再
        審被告一人驗收，以達其掏空再審原告基金之目的，原
        確定判決因而判命再審被告應給付系爭工程款給再審被
        告，其適用法規顯有錯誤。
    ２、再審原告委員會前任主任委員王詩明逾越再審原告委員
        會議決議之權限，以口頭追加本件工程，與再審被告訂
        立工程契約，原確定判決認為再審原告委員會對前任主
        任委員王詩明所為代理權之限制不得對抗善意第三人即
        再審被告，因而認定再審原告應給付系爭工程款給再審
        被告，惟本件再審被告並非善意第三人，因工程承攬契
        約招標之初即內定由何人得標，且未驗收即先付工程款
        ，又一再追加工程，並由前任主任委員王詩明驗收，再
        審原告委員會已於93年3月27日開會決議有關系爭工程
        款應由再審原告下屆管理委員會處理，但再審原告委員
        會前任主任委員王詩明卻仍然於93年3月29日驗收，可
        見再審被告與再審原告委員會前任主任委員王詩明相互
        勾結，原確定判決仍認為再審被告係善意第三人，其適
        用法規顯有錯誤。
    ３、再審被告主張伊於93年3月5日施工之緩降機工程款2800
        0元及93年3月13日施工之外墻瓷磚修繕工程款42000元
        ，均無施工之照片，亦無驗收單，本院確定判決竟以再
        審被告主張之上述緩降機工程款及外墻瓷磚修繕工程款
        業經再審原告委員會前任主任委員王詩明證述屬實而命
        再審原告應如數給付再審被告，惟查再審原告委員會前
        任主任委員王詩明之證詞為可採，但其職權已經再審原
        告委員會於93年3月27日開會決議予以停止，並無再處
        理有關系爭工程款之權限，其所為之驗收即無效力，故
        再審被告就此部分之主張尚未盡舉證責任，原確定判決
        竟就此部分工程款，准許再審被告之請求，其適用法規
        亦顯有錯誤。
（二）爰依民事訴訟法第496條第1項第1款規定，對前程序本院
      確定判決提起再審之訴，求為判決：
      １、本院93年度建上易字第7號確定判決關於不利於再審
          原告部分廢棄。
      ２、上述廢棄部分，再審被告在第一審之訴及其假執行之
          聲請駁回。
      ３、再審及前程序第一、二審訴訟費用由再審被告負擔。
二、本件未經言詞辯論，再審被告亦未提出書狀作何聲明及陳述
三、按再審之訴顯無理由者，得不經言詞辯論，以判決駁回之，
    民事訴訟法第五百零二條第二項定有明文。
四、再審原告主張前程序本院確定判決有適用法規顯有錯誤之再
    審事由，而提起本件再審之訴，然查：
（一）按民事訴訟法第四百九十六條第一項第一款所謂適用法規
      顯有錯誤，應以確定判決違背法規或現存判例解釋者為限
      ，若在學說上諸說併存，尚無法規判解可據者，不得指為
      用法錯誤（最高法院五十七年台上字第一０九一號判例參
      照）。又按認定事實應憑證據，至證據之取捨，法院得依
      調查之結果，以其自由之心證而判斷之，適用法規錯誤，
      不包括認定事實錯誤及漏未斟酌證據之情形在內（最高法
      院十八年上字第二一四七號判例、六十三年台上字第八八
      ０號判例參照）；事實審法院認定事實之職權，沒有適用
      法規錯誤可言（最高法院六十三年台再字第六七號判例參
      照）。
（二）再審原告主張：
  １、再審被告於前程序訴訟，請求再審原告給付工程款000000
      0元，僅提出契約書二份，依此二份契約書所載，其工程
      款分別為175000元及290000元，合計僅465000元，此外，
      並無其他書面契約足以認定工程款數額，但前程序本院確
      定判決竟謂口頭約定亦有契約之效力，且該判決所稱之口
      頭約定，係再審被告與再審原告委員會之前任主任委員王
      詩明，但再審原告委員會授權王詩明簽訂契約之權限僅在
      十萬元以內，超過十萬元即無權限訂約，顯見前任主任委
      員王詩明已逾越權限而發包，且准許先付款後再驗收，驗
      收程序亦全由再審被告一人驗收，以達其掏空再審原告基
      金之目的，原確定判決因而判命再審被告應給付系爭工程
      款給再審被告，其適用法規顯有錯誤。
  ２、再審原告委員會前任主任委員王詩明逾越再審原告委員會
      議決議之權限，以口頭追加本件工程，與再審被告訂立工
      程契約，原確定判決認為再審原告委員會對前任主任委員
      王詩明所為代理權之限制不得對抗善意第三人即再審被告
      ，因而認定再審原告應給付系爭工程款給再審被告，惟本
      件再審被告並非善意第三人，因工程承攬契約招標之初即
      內定由何人得標，且未驗收即先付工程款，又一再追加工
      程，並由前任主任委員王詩明驗收，再審原告委員會已於
      93年3月27日開會決議有關系爭工程款應由再審原告下屆
      管理委員會處理，但再審原告委員會前任主任委員王詩明
      卻仍然於93年3月29日驗收，可見再審被告與再審原告委
      員會前任主任委員王詩明相互勾結，原確定判決仍認為再
      審被告係善意第三人，其適用法規顯有錯誤。
  ３、再審被告主張伊於93年3月5日施工之緩降機工程款28000
      元及93年3月13日施工之外墻瓷磚修繕工程款42000元，均
      無施工之照片，亦無驗收單，本院確定判決竟以再審被告
      主張之上述緩降機工程款及外墻瓷磚修繕工程款業經再審
      原告委員會前任主任委員王詩明證述屬實而命再審原告應
      如數給付再審被告，惟查再審原告委員會前任主任委員王
      詩明之證詞為可採，但其職權已經再審原告委員會於93年
      3月27日開會決議予以停止，並無再處理有關系爭工程款
      之權限，其所為之驗收即無效力，故再審被告就此部分之
      主張尚未盡舉證責任，原確定判決竟就此部分工程款，准
      許再審被告之請求，其適用法規亦顯有錯誤。
（三）查再審原告是否有與再審被告訂立系爭如再審被告所稱之
      工程承攬契約？再審原告委員會之前任主任委員王詩明是
      否有權代表再審原告與再審被告簽訂書面契約或以口頭約
      定工程承攬契約？再審原告委員會是否曾開會決議對再審
      原告委員會之前任主任委員王詩明就工程承攬契約之簽訂
      權限加以限制？其限制是否不得對抗善意第三人即再審被
      告？緩降機及外墻瓷磚修繕工程是否已施作？均屬事實審
      法院就調查所得證據而認定事實之職權行使，要無適用法
      規錯誤可言，前程序本院確定判決，就上開事項，已就調
      查所得之證據，分別說明其證據取捨之理由（見該判決事
      實及理由第三點，即第13至24頁所載），再審原告所指上
      述各節，均屬事實認定範圍，再審原告據以指稱原確定判
      決適用法規顯有錯誤而提起再審，為無理由。
（五）綜上所述，本件前程序本院確定判決並無適用法規顯有錯
      誤之再審事由，再審原告依據民事訴訟法第496條第1項第
      1款規定，對前程序本院確定判決提起再審之訴，顯無理
      由，爰不經言詞辯論，逕以判決駁回之。
五、據上論結，本件再審之訴顯無理由，依民事訴訟法第502條
    第2項、第78條，判決如主文。
中    華    民    國    95    年    2    月    27    日
                    民事第五庭審判長法  官  陳滿賢
                                    法  官  朱  樑
                                    法  官  邱森樟
以上正本係照原本作成。
不得上訴。
                                    書記官  鄧智惠
中    華    民    國    95    年    3     月    2     日
                                                      Ｂ


司法院資訊處製作；財團法人民間司法改革基金會備份。
